臺灣高等法院刑事判決
108年度上訴字第3684號
上  訴  人  
即  被  告  許淑珍  




選任辯護人  楊軒廷律師
上列上訴人即被告因違反毒品危害防制條例案件，不服臺灣新竹
地方法院108年度訴字第714號，中華民國108年10月24日第一審
判決（起訴案號：臺灣新竹地方檢察署108年度偵字第8173號、
第8609號），提起上訴，本院判決如下：
    主  文
原判決撤銷。
許淑珍犯如附表所示之罪，各處如附表主文欄所示之刑及沒收。
應執行有期徒刑參年。
    事  實
一、許淑珍明知甲基安非他命係毒品危害防制條例列管之第二級
    毒品，不得持有及販賣，竟意圖營利，基於販賣第二級毒品
    甲基安非他命之犯意，以其所有之門號0000000000號行動電
    話為聯絡工具，販賣甲基安非他命予楊榮發、葉俊麟、羅章
    成，以賺取價差牟利（詳如附表所示）。嗣於民國108 年7 
    月24日下午3時許，為警持搜索票在新竹縣○○鄉○○路○段000 
    巷00號住處執行搜索，扣得甲基安非他命13包（淨重18.034
    2公克）、行動電話1具（含門號0000000000號通話晶片卡1 
    枚）、電子磅秤1 台、分裝匙1支、吸管1 支、分裝袋1 包
    而查獲。
二、案經新竹市警察局第二分局報請臺灣新竹地方檢察署檢察官
    偵查起訴。
    理  由
壹、證據能力：
    本件認定犯罪事實所引用之證據，皆無證據證明係公務員違
    背法定程序所取得。又檢察官、被告許淑珍及辯護人於本院
    準備程序及審理時同意作為證據（本院卷第123至125、140
    至142頁），本院審酌該等證據製作時之情況，尚無顯不可
    信與不得作為證據之情形，亦無違法不當與證明力明顯過低
    之瑕疵，且與待證事實具有關聯性，認為以之作為證據應屬
    適當，依刑事訴訟法第158條之4反面解釋及第159條之5規定
    ，認均有證據能力。
貳、實體部分：
一、認定犯罪事實之證據及理由：
  ㈠上揭事實，業據被告於警詢、檢察官訊問、原審及本院審理
    時坦承不諱（臺灣新竹地方檢察署108 年度偵字第8173號偵
    查卷宗【下稱偵卷一】第4 至11、45至47頁反面、原審108 
    年度聲羈字第171 號刑事卷宗【下稱聲羈卷】第21至24頁、
    原審108年度訴字第714號刑事卷宗【下稱原審卷】第23至26
    、80、168 頁、本院卷第123、146頁），核與證人楊榮發於
    檢察官訊問時具結（偵卷一第48至49頁）、證人葉俊麟於警
    詢及檢察官訊問時具結（臺灣新竹地方檢察署108 年度偵字
    第8609號偵查卷宗【下稱偵卷二】第22至28頁反面、偵卷一
    第51至52頁）、證人羅章成於警詢、檢察官訊問時具結（偵
    卷二第41至44頁反面、偵卷一第54至55頁）證述之情節相符
    。且有甲基安非他命13包、行動電話1具（含門號000000000
    0號通話晶片卡1 枚）、電子磅秤1 台、分裝匙1支、吸管1 
    支、分裝袋1 包扣案，及臺灣新竹地方法院108 年度聲監字
    第185號、108 年度聲監續第434號通訊監察書暨通訊監察譯
    文、臺灣新竹地方法院108年度聲搜字第313號搜索票、新竹
    市警察局第二分局搜索扣押筆錄、扣押物品目錄表、照片23
    張附卷可資佐證（原審卷第131 至147 頁、偵卷一第22至30
    頁）。而上開扣案毒品經以氣相層析質譜分析法（GC/MS ）
    鑑定結果，確含甲基安非他命成分，純度53.18 ％，純質淨
    重9.59公克，驗餘淨重17.9621公克，有憲兵指揮部刑事鑑
    識中心鑑定書1件存卷為憑（原審卷第66、67頁）。以上俱
    徵被告前揭任意性自白與事實相符，堪信為真。
  ㈡又政府相關機關對於查緝販賣毒品無不嚴格執行，尤以販賣
    毒品係重罪，並非可公然從事之重大違法行為，若無利可圖
    ，一般持有毒品者，當不至輕易將所持有之毒品交付他人，
    況毒品價格不貲、物稀價昂，亦無公定之價格，並得任意分
    裝增減分量，每次買賣價量，亦可能隨時依雙方間之關係深
    淺、資力、需求量及對行情之認知、來源是否充裕、查緝是
    否嚴密等，異其標準，並隨時機動調整，非可一概而論，是
    販賣毒品之淨利得，委難查得實情，而販賣之人從價差或量
    差中牟利方式雖有不同，然其意圖營利之非法販賣行為則無
    二致。故凡為販賣之不法行為者，其販入之價格必較售出之
    價格低廉，而有從中賺取買賣差價或量差以牟利之意圖及事
    實，應屬符合論理法則而不違背社會通常經驗之合理判斷。
    復由證人楊榮發、葉俊麟、羅章成前開證述情節，渠等與被
    告均無特殊情誼或至親關係，被告於本院審理時亦坦承：伊
    販賣甲基安非他命，售價新臺幣（下同）8000元可賺3000元
    ，售價6000元、3000元可賺1000元，售價2000元賺約500元
    等語（本院卷第147頁），益徵被告販賣第二級毒品甲基安
    非他命，賺取價差以牟利，其主觀上確有營利之意圖甚明。
  ㈢綜上，本案事證明確，被告犯行堪予認定，應依法論科。  
二、論罪：
  ㈠核被告所為，係犯毒品危害防制條例第4條第2項之販賣第二
    級毒品罪（共七罪）。
  ㈡被告各次販賣第二級毒品甲基安非他命前後持有第二級毒品
    甲基安非他命之低度行為，為販賣之高度行為所吸收，不另
    論罪。
  ㈢被告前後七次販賣第二級毒品犯行，犯意各別，行為互殊，
    應予分論併罰。
  ㈣被告就本件販賣第二級毒品犯行，於警詢、檢察官訊問、原
    審及本院審理時均自白犯罪（偵卷一第4 至11、45至47頁反
    面、聲羈卷第21至24頁、原審卷第23至26、80、168 頁、本
    院卷第123、146頁），應依毒品危害防制條例第17條第2 項
    規定，各減輕其刑。
  ㈤再按犯第4條至第8條、第10條或第11條之罪，供出毒品來源
    ，因而查獲其他正犯或共犯者，減輕或免除其刑，亦據毒品
    危害防制條例第17條第1 項規定甚明。其立法理由係為有效
    追查毒品來源，基於鼓勵具體提供毒品上游資訊，以利追查
    ，而得斷絕毒品供給，杜絕毒品泛濫，須行為人願意供出毒
    品來源之上手，因而查獲其他正犯或共犯者，始可邀減輕或
    免除其刑之寬典。而所稱供出毒品來源因而查獲，係指被告
    供出毒品來源之具體事證，使有偵查或調查犯罪職權之公務
    員知悉而發動偵查或調查，並因而查獲而言。其中所言「查
    獲」，除指查獲該其他正犯或共犯外，並兼及被告所指其毒
    品來源其事（最高法院105 年度台上字第554號、100年度台
    上字第4787號判決意旨參照）。經查，被告就其本案販賣第
    二級毒品甲基安非他命犯行，於警詢時供出其毒品來源為綽
    號「美美」之陳舒亭，並具體指認其真實人別身分（偵卷一
    第5頁正反面、13、14頁），乃由新竹市警察局第二分局報
    請臺灣新竹地方檢察署檢察官指揮偵辦，於108 年8 月5 日
    持臺灣新竹地方法院核發之搜索票，在新竹縣○○鎮○○路000
    巷00弄0號5樓陳舒亭住處執行搜索，扣得甲基安非他命7 包
    （毛重21.5公克）、海洛因10包（毛重36公克）、磅秤2 台
    、分裝袋7 包，並於108年8月7日以竹市警二分偵字第10800
    19365號，以陳舒亭涉犯毒品危害防制條例第4條第2項販賣
    第二級毒品甲基安非他命罪嫌，報請臺灣新竹地方檢察署檢
    察官偵查，有臺灣新竹地方檢察署108 年9 月20日竹檢德道
    （春）108 偵8173字第014268號函暨員警職務報告、新竹市
    警察局第二分局108 年8 月7 日竹市警二分偵字第10800193
    65號刑事案件報告書（含陳舒亭筆錄）附卷足供參憑（原審
    卷第107 、109、111 至115 頁），即已查獲，是被告所犯
    販賣第二級毒品各罪，均應依毒品危害防制條例第17條第1
    項規定，減輕其刑，並依刑法第70條、第71條第2項規定，
    先依較少之數減輕後，遞減輕之。
  ㈥又犯罪之情狀顯可憫恕，認科以最低度刑仍嫌過重者，得酌
    量減輕其刑，刑法第59條定有明文。考其立法意旨，科刑時
    原即應依同法第57條規定審酌一切情狀，尤應注意該條各款
    所列事項，以為量刑標準。刑法第59條所謂「犯罪之情狀顯
    可憫恕」，自係指裁判者審酌第57條各款所列事項以及其他
    一切與犯罪有關之情狀之結果，認其犯罪足堪憫恕者而言（
    即犯罪另有其特殊之原因與環境等等），即必於審酌一切之
    犯罪情狀，在客觀上顯然足以引起一般同情，認為縱予宣告
    法定最低刑度猶嫌過重者，始有其適用（最高法院45年台上
    字第1165號、51年台上字第899 號判例意旨參照）。經查，
    被告於本案販賣第二級毒品之次數達7 次，販賣對象計有3 
    人，其於短時間內多次販毒，顯非偶然，對社會治安已造成
    相當之危害，所販賣毒品之數量又非戔微，獲利不斐，實無
    足以引起一般人同情、顯可憫恕之處，復均經依毒品危害防
    制條例第17條第1項、第2 項規定減輕其刑，尚無情輕法重
    之弊，自無刑法第59條規定之適用餘地。
三、撤銷原判決之理由及科刑審酌事由：
  ㈠原審以被告販賣第二級毒品甲基安非他命犯行（共七罪），
    事證明確，予以論科，固非無見。惟毒品危害防制條例第17
    條第1項規定：「犯第4條至第8條、第10條或第11條之罪，
    供出毒品來源，因而查獲其他正犯或共犯者，減輕或免除其
    刑。」其立法理由係為有效追查毒品來源，基於鼓勵具體提
    供毒品上游資訊，以利追查，而得斷絕毒品供給，杜絕毒品
    泛濫，倘行為人願意供出毒品來源之上手，因而查獲其他正
    犯或共犯者，即可邀減輕或免除其刑之寬典，所稱供出毒品
    來源因而查獲，係指被告供出毒品來源之具體事證，使有偵
    查或調查犯罪職權之公務員知悉而發動偵查或調查，並因而
    查獲而言，尚不以該被查獲之人坦承犯罪、經檢察官提起公
    訴或經法院判決有罪為必要。被告於警詢時就本案販賣第二
    級毒品甲基安非他命犯行，供出其毒品來源為陳舒亭，經新
    竹市警察局第二分局據以查獲其人，並扣得甲基安非他命毒
    品及磅秤、分裝袋等可為販賣毒品工具之物品，而於108年8
    月7日報請臺灣新竹地方檢察署檢察官偵查，即已該當「因
    被告之供述查獲毒品來源」之要件，雖陳舒亭到案後於警詢
    中否認提供毒品予被告，仍無礙於犯罪偵查機關已因被告之
    供述查獲其毒品來源之事實。原審以被告供述之毒品來源陳
    舒亭否認販賣毒品，認無毒品危害防制條例第17條第1項減
    刑規定之適用，容有未合。從而，被告執此提起上訴，為有
    理由，應由本院予以撤銷改判。
  ㈡爰以行為人之責任為基礎，審酌被告明知甲基安非他命具有
    高度成癮性，戕害國人身心健康、危害社會秩序至鉅，向為
    國法所厲禁，猶無視國家杜絕毒品犯罪之禁令，恣意販售盈
    利，法治觀念薄弱，行為偏差，應嚴予非難，兼衡被告之素
    行，高職畢業之智識程度（原審卷第199頁），於本院審理
    時自承之工作、經濟能力，扶養親屬之家庭生活狀況（本院
    卷第146、147頁），並衡酌被告犯罪之動機、目的、手段，
    及各次交易毒品之數量、對價、實際利得，暨被告犯後始終
    坦承犯行，態度良好等一切情狀，分別量處如主文第二項（
    附表主文欄）所示之刑。
四、沒收：
  ㈠扣案甲基安非他命13包（驗餘淨重17.9621公克），為查獲之
    毒品，應連同無析離實益之外包裝袋，依毒品危害防制條例
    第18條第1 項前段規定，在具有關聯性之被告最末次販賣第
    二級毒品罪（即附表編號5 ）之主文項下宣告沒收銷燬；其
    經取樣鑑驗部分，均已鑑析用罄，毋庸另行諭知沒收銷燬。
  ㈡扣案行動電話1具（含門號0000000000號通話晶片卡1枚）、
    電子磅秤1 台、分裝匙1 支、吸管1 支、分裝袋1 包，為被
    告所有供本案販賣第二級毒品犯罪使用，此據被告供承在卷
    （原審卷第164 至165 頁），應依毒品危害防制條例第19條
    第1 項規定，於被告各次販賣第二級毒品罪之主文項下宣告
    沒收。
  ㈢被告各次販賣第二級毒品之對價，均已收訖，此經被告坦承
    無訛（原審卷第24頁），為犯罪所得，核無刑法第38條之2 
    第2 項所定情事，應依同法第38條之1第1 項前段、第3 項
    規定，於被告各該販賣第二級毒品罪之主文項下宣告沒收，
    於全部或一部不能沒收或不宜執行沒收時，均追徵其價額。
五、末按數罪定其應執行刑時，除應就各別刑罰規範之目的、輕
    重罪間體系之平衡、整體犯罪非難評價、各行為彼此間之偶
    發性、與被告前科之關聯性、各行為所侵害法益之專屬性或
    同一性、數罪對法益侵害之加重效應、罪數所反映之被告人
    格特性與犯罪傾向、社會對特定犯罪例如一再殺人或販毒行
    為處罰之期待等，為綜合判斷外，尤須參酌上開實現刑罰公
    平性，以杜絕僥倖、減少犯罪之立法意旨，為妥適之裁量（
    最高法院97年度台上字第2017號判決意旨參照）。販賣毒品
    罪係行為人以意圖營利之目的將毒品賣出，是於行為人犯行
    遭發覺之前，其可能因產生犯罪動機之情狀（如缺錢花用、
    販售圖利）仍存在，而藉由其平常用以聯絡販賣之機會未消
    失之狀態，多次實施販賣之犯罪行為以牟利，又因刑罰兼具
    「報應主義」及「預防主義」之雙重目的，故於量刑之時，
    並應同時衡酌上開目的妥適決之。因此，於販賣毒品之犯罪
    中，要難僅以行為人犯罪次數作為定其應執行刑之唯一標準
    ，而應考量行為人犯罪時間之密接性、是否曾遭發覺犯行而
    仍未停止犯罪、需多久執行期間而得期待其日後不再為此種
    犯罪等個人情狀，定其應執行刑，以符刑法定執行刑規定之
    立法精神。經查，被告於本案販賣毒品之對象僅有3 人，犯
    罪時間均在108年5 月底至同年7月上旬間，持續時間非長，
    綜合考量其各次犯罪手法雷同，販賣對象大致特定，如以實
    質累加之方式定應執行刑，處罰之刑度顯將超過其行為之不
    法內涵，而違反罪責原則，應整體犯罪非難評價，各次犯行
    與被告前案紀錄具有高度關聯性，其罪數所反映被告之人格
    特性與犯罪傾向，及數罪對法益侵害之加重效應及刑罰之內
    部界限，依多數犯罪責任遞減原則，定其應執行刑，以符合
    罪刑相當及比例原則，實現刑罰權之公平正義。
據上論斷，應依刑事訴訟法第369條第1項、第364條、第299條第
1項前段，毒品危害防制條例第4條第2項、第17條第1 項、第2項
、第18條第1項前段、第19條第1項，刑法第11條、第51條第5款
、第38條之1第1項前段、第3項，判決如主文。
本案經檢察官林李嘉提起公訴，由檢察官施清火到庭執行職務。
中　　華　　民　　國　　109 　年　　1 　　月　　8 　　日
                  刑事第三庭    審判長法  官  張惠立
                                      法  官  劉兆菊  
                                      法  官  廖怡貞
以上正本證明與原本無異。
如不服本判決，應於收受送達後10日內向本院提出上訴書狀，其
未敘述上訴之理由者並得於提起上訴後10日內向本院補提理由書
（均須按他造當事人之人數附繕本）「切勿逕送上級法院」。
                                      書記官  劉芷含
中　　華　　民　　國　　109 　年　　1 　　月　　8 　　日
附錄本案論罪科刑法條全文：
毒品危害防制條例第4條
製造、運輸、販賣第一級毒品者，處死刑或無期徒刑；處無期徒
刑者，得併科新臺幣2000萬元以下罰金。
製造、運輸、販賣第二級毒品者，處無期徒刑或7 年以上有期徒
刑，得併科新臺幣1000萬元以下罰金。
製造、運輸、販賣第三級毒品者，處7 年以上有期徒刑，得併科
新臺幣700萬元以下罰金。
製造、運輸、販賣第四級毒品者，處5 年以上12年以下有期徒刑
，得併科新臺幣300萬元以下罰金。
製造、運輸、販賣專供製造或施用毒品之器具者，處1年以上7年
以下有期徒刑，得併科新臺幣100萬元以下罰金。
前5項之未遂犯罰之。

附表：
編號 交易對象 犯罪事實（貨幣單位：新臺幣）  主文 1 楊榮發 許淑珍意圖營利，基於販賣第二級毒品甲基安非他命之犯意，於108 年5 月31日晚間7時16分許，以其所有之門號0000000000號行動電話與楊榮發持用門號0000000000號行動電話聯繫交易毒品，而於同日晚間9時2分許，在新竹縣竹東鎮東寧路附近某便利商店前，以8000元之對價，販賣甲基安非他命約4 公克予楊榮發，並當場收取價金。 許淑珍販賣第二級毒品，處有期徒刑貳年。扣案行動電話壹具（含門號0000000000號通話晶片卡壹枚）、電子磅秤壹台、分裝匙壹支、吸管壹支、分裝袋壹包均沒收；未扣案犯罪所得新臺幣捌仟元沒收，於全部或一部不能沒收或不宜執行沒收時，追徵其價額。 2 葉俊麟 許淑珍意圖營利，基於販賣第二級毒品甲基安非他命之犯意，於108 年6 月7 日下午2時許，以其所有之門號0000000000號行動電話與葉俊麟持用門號0000000000號行動電話聯繫交易毒品後，前往新竹縣○○鄉○○路○段000巷00號葉俊麟住處前，以3000元之對價販賣甲基安非他命約1.3 公克予葉俊麟，並當場收取價金。 許淑珍販賣第二級毒品，處有期徒刑壹年拾月。扣案行動電話壹具（含門號0000000000號通話晶片卡壹枚）、電子磅秤壹台、分裝匙壹支、吸管壹支、分裝袋壹包均沒收；未扣案犯罪所得新臺幣參仟元沒收，於全部或一部不能沒收或不宜執行沒收時，追徵其價額。 3 葉俊麟 許淑珍意圖營利，基於販賣第二級毒品甲基安非他命之犯意，於108 年6 月10日晚間10時8分許，以其所有之門號0000000000號行動電話與葉俊麟持用門號0000000000號行動電話聯繫交易毒品後，前往上址葉俊麟住處附近某天橋處，以3000元之對價販賣甲基安非他命約1.3 公克予葉俊麟，並當場收取價金。 許淑珍販賣第二級毒品，處有期徒刑壹年拾月。扣案行動電話壹具（含門號0000000000號通話晶片卡壹枚）、電子磅秤壹台、分裝匙壹支、吸管壹支、分裝袋壹包均沒收；未扣案犯罪所得新臺幣參仟元沒收，於全部或一部不能沒收或不宜執行沒收時，追徵其價額。 4 葉俊麟 許淑珍意圖營利，基於販賣第二級毒品甲基安非他命之犯意，於108年7月3日下午5時6分許，以其所有之門號0000000000號行動電話與葉俊麟持用門號0000000000號行動電話聯繫交易毒品後，於同日下午5時20分許，前往新竹縣芎林鄉富林路一段138巷口，以3000元之對價販賣甲基安非他命約1.3 公克予葉俊麟，並當場收取價金。 許淑珍販賣第二級毒品，處有期徒刑壹年拾月。扣案行動電話壹具（含門號0000000000號通話晶片卡壹枚）、電子磅秤壹台、分裝匙壹支、吸管壹支、分裝袋壹包均沒收；未扣案犯罪所得新臺幣參仟元沒收，於全部或一部不能沒收或不宜執行沒收時，追徵其價額。 5 葉俊麟 許淑珍意圖營利，基於販賣第二級毒品甲基安非他命之犯意，於108 年7 月8 日晚間11時許，以其所有之門號0000000000號行動電話與葉俊麟持用門號0000000000號行動電話聯絡交易毒品，而於同日晚間11時20分許，在上址葉俊麟住處前，以3000元之對價販賣甲基安非他命約1.3 公克予葉俊麟，並當場收取價金。 許淑珍販賣第二級毒品，處有期徒刑壹年拾月。扣案第二級毒品甲基安非他命拾參包（驗餘淨重拾柒點玖陸貳壹公克），沒收銷燬之；扣案行動電話壹具（含門號0000000000號通話晶片卡壹枚）、電子磅秤壹台、分裝匙壹支、吸管壹支、分裝袋壹包均沒收；未扣案犯罪所得新臺幣參仟元沒收，於全部或一部不能沒收或不宜執行沒收時，追徵其價額。 6 羅章成 許淑珍意圖營利，基於販賣第二級毒品甲基安非他命之犯意，於108年6月底某日，以其所有之門號0000000000號行動電話與羅章成持用門號0000000000號行動電話聯繫交易毒品後，在新竹縣○○鄉○○路○段000巷00號住處，以2000元之對價販賣甲基安非他命約1 公克予羅章成，並當場收取價金。 許淑珍販賣第二級毒品，處有期徒刑壹年玖月。扣案行動電話壹具（含門號0000000000號通話晶片卡壹枚）、電子磅秤壹台、分裝匙壹支、吸管壹支、分裝袋壹包均沒收；未扣案犯罪所得新臺幣貳仟元沒收，於全部或一部不能沒收或不宜執行沒收時，追徵其價額。 7 羅章成 許淑珍意圖營利，基於販賣第二級毒品甲基安非他命之犯意，於108年7月5日晚間7時許，以其所有之門號0000000000號行動電話與羅章成持用門號0000000000號行動電話聯繫交易毒品後，在上址住處，以6000元之對價販賣甲基安非他命約4公克予羅章成，並當場收取價金。 許淑珍販賣第二級毒品，處有期徒刑壹年拾壹月。扣案行動電話壹具（含門號0000000000號通話晶片卡壹枚）、電子磅秤壹台、分裝匙壹支、吸管壹支、分裝袋壹包均沒收；未扣案犯罪所得新臺幣陸仟元沒收，於全部或一部不能沒收或不宜執行沒收時，追徵其價額。